臺灣桃園地方法院民事判決
111年度再易字第9號
再審原告    林漢鼎  
                        送達處所：桃園市○○區○○路○○○○○000號信箱
再審被告    張文俊  
上列當事人間請求損害賠償事件，再審原告對本院於民國111年5
月31日所為之110年度簡上附民移簡字第29號確定判決提起再審
之訴，本院判決如下：
    主  文
再審之訴駁回。
再審訴訟費用由再審原告負擔。
    事實及理由
一、按再審之訴，應於30日之不變期間內提起。前項期間，自判
    決確定時起算，判決於送達前確定者，自送達時起算；其再
    審之理由發生或知悉在後者，均自知悉時起算，民事訴訟法
    第500 條第1 項、第2 項前段分別定有明文。本件再審被告
    請求損害賠償事件，前經本院於民國111年5月31日，以110
    年度簡上附民移簡字第29號案(下稱系爭附民案件)判決「再
    審原告應給付再審被告新臺幣(下同）1萬元及相關利息」，
    且因兩造上訴可得之利益均未逾150 萬元，為不得上訴第三
    審之事件，故於判決宣示時即已確定（下稱原確定判決），
    嗣該案判決書於110年6月10日寄存送達再審原告（於111年6
    月20日生送達之效力），有本院送達證書附該案卷第92頁可
    參，是可認上開民事判決於再審原告收受判決送達前即已確
    定，則對該民事判決提起再審之訴者，其30日之不變期間，
    即應自該案判決書生合法送達再審原告效力時(即111年6月2
    0日)起算。準此，再審原告於111年7月4日提起本件再審之
    訴，有再審聲請狀上之本院收狀戳章在卷可稽（見本院卷第
    3 頁），顯未逾前開30日法定不變期間，程序上於法尚無不
    合，應予准許。
二、再審原告主張：如附件聲請再審之訴狀所載。
三、茲再審原告主張原確定判決有民事訴訟法第496 條第1項第7
    款、第10款、第13款及同法第497條所定之再審事由，而提
    起本件再審之訴。本院判斷如下：
  ㈠原確定判決無民事訴訟法第496 條第1 項第7款、第10款規定
    之再審事由：　
　⒈按「參與裁判之法官關於該訴訟違背職務犯刑事上之罪者，
    或關於該訴訟違背職務受懲戒處分，足以影響原判決者」、
    「證人、鑑定人、通譯、當事人或法定代理人經具結後，就
    為判決基礎之證言、鑑定、通譯或有關事項為虛偽陳述者」
    ，得以再審之訴對於確定終局判決聲明不服、「前項第7 款
    至第10款情形，以宣告有罪之判決或處罰鍰之裁定已確定，
    或因證據不足以外之理由，而不能為有罪之確定判決或罰鍰
    之確定裁定者為限，得提起再審之訴」，民事訴訟法第496 
    條第1 項第7款、第10款、第2 項分別定有明文。另按「證
    人、鑑定人、通譯、當事人或法定代理人經具結後，就為判
    決基礎之證言、鑑定、通譯或有關事項為虛偽陳述者，係指
    依民事訴訟法第496 條第1 項第10款之規定，當事人固得以
    該事由對於確定終局判決提起再審之訴，惟依同條第2 項規
    定，上開情形應以宣告有罪之判決或處罰鍰之裁定已確定，
    或因證據不足以外之理由，而不能為有罪之確定判決或罰鍰
    之確定裁定者為限，始得提起，否則應認其再審之訴為不合
    法」（最高法院97年度台抗字第114 號裁定意旨參照），至
    民事訴訟法第496 條第1 項第7款規定部分，亦應做同樣解
    釋，即承審法官關於該訴訟有違背職務之情形，且因此犯刑
    事上之罪者而經判決或受懲戒處分確定在案，並足以影響原
    判決者，始足該當該款之再審理由。
　⒉經查，再審原告主張：無證據能力、未經合法調查之證據，
    不得作為判斷之依據，且在沒有物證，只有人證之情況下，
    法官通常都對證人之證詞，再作查審，確定有明確之事實存
    在時，才會據以判決。但附民案件之承審法官卻於言詞辯論
    程序中，未經過兩造雙方之言詞辯論、科刑辯論、調查證據
    階段，顯為不合法，並有違背法官倫理規範第3條規定之情
    形等語。然再審原告並未就此說明其所謂承審附民案件之法
    官違反法官倫理規範之情形，是否已經刑事案件判決有罪或
    受懲戒之處分而確定在案，並足以影響原確定判決之情形。
    是依上開說明，再審原告自不得就此主張有再審事由，提起
    本件再審之訴。況系爭附民案件係屬民事案件，並無所謂科
    刑之辯論，該案件復屬合議案件，於行言詞辯論程序前應已
    由受命法官進行準備程序調查證據，應無再審原告所稱未經
    調查證據階段即為判決之情事。另再審原告既稱承審法官有
    行言詞辯論程序，復指摘未經兩造雙方之言詞辯論，此等主
    張顯有自相矛盾，再審原告該部分之主張亦顯無理由。
　⒊又查，再審原告另主張其前經再審被告提起公然侮辱之刑事
    告訴(下稱系爭刑案)，再審被告及證人林徐月子、林素滿、
    林徐奕、林暘順等人都有於該系爭刑案審理中作偽證之情形
    ，應負刑法第168條之偽證罪責，其將控告再審被告及該等
    證人誣告、誹謗及妨礙名譽等語。故由此可認，再審原告所
    稱再審被告及證人為偽證一事，尚未經刑事告訴、追訴及審
    判，自無「經宣告有罪之判決或處罰鍰之裁定已確定，或因
    證據不足以外之理由，而不能為有罪之確定判決或罰鍰之確
    定裁定者」之情形存在，縱原確定判決確有引用該等資料，
    依上開說明，再審原告仍不得據以主張有再審事由，提起本
    件再審之訴。　
　㈡原確定判決無民事訴訟法第496 條第1 項第13款規定之再審
    事由：
  ⒈按當事人發現未經斟酌之證物或得使用該證物，且以如經斟
    酌可受較有利益之裁判者為限，得以再審之訴對於確定終局
    判決聲明不服，民事訴訟法第496 條第1 項第13款定有明文
    。所謂當事人發見未經斟酌之證物或得使用該證物，必須當
    事人在客觀上確不知該證物存在致未斟酌現始知之，或依當
    時情形有不能提出該證物者始足當之，倘按其情狀依一般社
    會之通念，尚非不知該證物或不能提出或命第三人提出者，
    均無該條款規定之適用。且當事人以發現得使用未經斟酌之
    證物為再審理由者，並應就其在前訴訟程序不能使用之事實
    ，依民事訴訟法第277 條前段規定負舉證責任（最高法院98
    年度台上字第1258號判決意旨參照）。又所謂發見未經斟酌
    之證物或得使用該證物者，係指前訴訟程序事實審之言詞辯
    論終結前已存在之證物，因當事人不知有此，致未經斟酌現
    始知之者而言，若其證據在前訴訟程序中業已提出，經法院
    審核不予採取者，自不得據為再審之理由（最高法院91年度
    台聲字第358 號、80年度台上字第1645號裁判意旨參照）。
    再民事訴訟法第496 條第1 項第13款所稱之證物，係專指物
    證而言。
  ⒉經查，再審原告主張：無證據能力、未經合法調查之證據，
    不得作為判斷之依據，且在沒有物證，只有人證之情況下，
    法官通常都對證人之證詞，再作查審，確定有明確之事實存
    在時，才會依據判決，但原審之法官卻於言詞辯論程序中，
    未經過兩造雙方之言詞辯論、科刑辯論、調查證據階段，顯
    為不合法，並有違背法官倫理規範第3條規定之情形，而該
    言詞辯論程序之審判筆錄影本即可證此事，並為新的證據等
    語。然再審原告所稱之審判筆錄係於系爭附民案件判決前，
    於原附民案件審理中因行言詞辯論程序，而經書記官記錄法
    庭活動之資料，依前揭說明，此顯非民事訴訟法第496 條第
    1 項第13款所規定之原審「未經斟酌之證物」。準此，再審
    原告以此為由，提起再審之訴，顯與上開規定不符，自非合
    法。
  ㈢原確定判決無民事訴訟法497 條規定之再審事由：
  ⒈按依第466 條不得上訴於第三審法院之事件，除前條規定外
    ，其經第二審確定之判決，如就足影響於判決之重要證物，
    漏未斟酌，或當事人有正當理由不到場，法院為一造辯論判
    決者，亦得提起再審之訴，民事訴訟法第497 條定有明文。
    又對於簡易訴訟程序之第二審確定終局判決，如就足影響於
    裁判之重要證物，漏未斟酌者，得提起再審之訴，為民事訴
    訟法第436 條之7 所明定，茲屬關於簡易訴訟程序第二審確
    定終局判決再審之訴之特別規定，就所定「漏未斟酌足以影
    響裁判重要證物」再審事由，應優先於同法第497 條為適用
    （民事訴訟法第436 條之7 立法理由、最高法院79年度第6
    次民事庭會議決議意旨參照）。而原確定判決既為簡易訴訟
    程序之第二審確定終局判決，即應優先適用民事訴訟法第43
    6 條之7 之規定，是再審原告依民事訴訟法第497 條規定提
    起再審，容有誤會，合先敘明。
  ⒉又縱再審原告之真意係依民事訴訟法第436 條之7 之規定提
    起再審，惟所謂「重要證物漏未斟酌」，係指當事人在前訴
    訟程序已經提出，原確定判決漏未於判決理由中斟酌，足以
    影響原確定判決之內容而言，若原確定判決對於該項證物，
    認係不必要或有不足採信之情形，或該證物無關重要，縱經
    斟酌亦與確定判決無影響者，仍不得據為再審之理由。經查
    ，再審原告所述系爭附民案件漏未斟酌之證物，應係指再審
    原告於110年8月18日在系爭刑案二審案件(即本院109年度簡
    上字第734號案)中所為陳述之審判筆錄。再審原告該部分指
    述，顯係針對原確定判決就證據或事實認定所為之取捨判斷
    作指摘，縱此一取捨結果於再審原告不利，其情狀究與再審
    原告主張之「漏未審酌」一情有別，再審原告顯然誤解民事
    訴訟法第497 條、第436 條之7之規定已非可取，並均核與
    民事訴訟法第436 條之7 規定之要件不合，再審原告據此主
    張有再審事由，即難憑採。
四、至再審原告所為其餘陳述，則係對原確定判決認定事實、調
    查證據、證據取捨及證據能力有無等之判斷，為一己之見之
    爭執，並無具體表明係與民事訴訟法第496條第1項、第497
    條何部分再審事由相關，亦非可認有具體提出再審理由。另
    再審原告復引用「刑事訴訟法第154條、第232條、第420條
    」等條文及「公民與政治權利國際公約」之規定，但此等規
    定係在處理刑事案件及刑事再審案件，究與本件民事再審之
    訴是否合法有據之判斷並無直接相關。是以，再審原告就此
    部分之主張，仍無法認作本件民事再審之訴之合法再審依據
    及具體理由。是本件再審原告所為各項主張，均不足取。
五、末按再審之訴顯無再審理由者，得不經言詞辯論，以判決駁
    回之，民事訴訟法第502條第2項定有明文。所謂再審之訴顯
    無再審理由，係指依再審原告所主張之再審事由，不經調查
    即可認定，在法律上顯無理由而不能獲得勝訴之判決者而言
    。再審原告提起本件再審之訴，雖主張原確定判決有民事訴
    訟法第496條第1項第7款、第10款、第13款、第497條之再審
    事由存在，然依其主張之內容，不經調查，即可認定在法律
    上顯無理由而不能獲得勝訴之判決，前已詳述，是再審原告
    提起本件再審之訴，顯無再審理由，爰依前揭規定，不經言
    詞辯論，逕以判決駁回之。
六、據上論結，本件再審之訴為無理由，依民事訴訟法第502條
    第2項、第78條，判決如主文。

中　　華　　民　　國　　111 　年　　7 　　月　　15　　日
                 民事第三庭   審判長法  官  周玉羣
                                    法  官  吳為平
                                    法  官  林靜梅
正本係照原本作成。
本判決不得上訴。
中　　華　　民　　國　　111 　年　　7 　　月　　15　　日
                                    書記官　劉寶霞
附件：再審原告於111年7月4日所提出之聲請再審之訴狀。